臺灣士林地方法院交通事件裁定　　96年度交聲字第516、517號
原處分機關　交通部公路總局臺北區監理所
異　議　人
即受處分人　甲○○
上列受處分人因違反道路交通管理處罰條例案件，對於交通部公
路總局臺北區監理所民國96年5 月3 日所為之處分（原處分案號
：北監自裁字裁40-C00000000號、北監自裁字裁40-C00000000號
），聲明異議，本院裁定如下：
    主  文
異議駁回。
    理  由
一、按汽車駕駛人，行經有燈光號誌管制之交岔路口闖紅燈者，
    處新臺幣（下同）1,800 元以上5,400 元以下罰鍰，並記違
    規點數3 點，道路交通管理處罰條例第53條第1 項、第63條
    第1 項第3 款分別定有明文；又汽車駕駛人，駕駛汽車未隨
    身攜帶駕駛執照者，處300 元以上600 元以下罰鍰，同條例
    第25條第3 款亦定有明文。
二、原處分意旨略以：異議人甲○○駕駛3G-2349 號自用小客車
    ，於民國96年2 月3 日10時28分、48分，在臺北縣板橋市○○○○○路口處，經臺北縣政府警察局海山分局執勤員警舉
    發「闖紅燈（直行東向西）、未帶駕照」之違規，依違反道
    路交通管理處罰條例第53條第1 項、第25條第3 款之規定，
    各處罰鍰2,700 元及300 元，並依同條例第63條第1 項第3
    款規定，記違規點數3 點。
三、異議意旨略以：閃黃燈前，異議人所駕駛之自小客車已超越
    停止線，但當時後方小貨車自右後方超車，異議人減速通過
    ，以致前方攔檢之警員認定異議人闖紅燈，且當時警員所站
    位置被陸橋擋住無法直接看到燈號。當時執勤員警只有一人
    在場，舉發行為並未有第二人證明異議人闖紅燈，該警員又
    未出示服務證，異議人認為此執法過程有瑕疵。再目擊經過
    的高先生及林先生由於友人考試前來陪考之故，一直坐於海
    山路、漢生路口人行道機車上，高先生當時的敘述能證明異
    議人未闖紅燈。又異議人遭舉發時確實有出示駕駛執照，依
    北縣海交裁字第0960011280號函所言「僅出示晃一下即收回
    」，乃該警員主觀認定，且該警員未出示警察服務證，異議
    人不願意將駕駛執照交於該警員之手云云。
四、經查：
    (一)異議人甲○○駕駛前開自小客車於前揭時、地，行經有燈
      光號誌管制之交岔路口闖紅燈之違規事實，業據證人即本
      件舉發員警丙○○到庭證稱：伊在過漢生東路路口前方大
      約10公尺處，道路與人行道交接處、有個柵欄前方的馬路
      上，可以看到前方的紅綠燈，一般舉發的話剛變燈不會舉
      發，要等到後面車輛煞車可以煞住，但當時號誌已經轉為
      紅燈，伊看到異議人沒有煞車直接加速衝過來，且之前已
      經有車輛剛換燈煞不住衝過來，中間隔了大約5 到10公尺
      距離，異議人又跟著過來。伊有攔停異議人，並告知違規
      事項，請異議人出示駕行照，異議人先拿健保卡出來，本
      來不想給伊看，後來有交給伊，開完單後又說不簽收，說
      要檢舉伊後就開車離開，之後又開車回到現場，但坐在駕
      駛座亮出駕照給伊看說他有駕照，伊要異議人將駕照交給
      伊核對身分，結果異議人說我為何要給你，伊跟異議人說
      如果不給我看要再開未帶駕照，所以2 張告發單只相隔20
      分鐘。開立第一張告發單時有跟異議人要駕照，但異議人
      說他有但沒帶在身上，所以先通融他，而當時異議人已經
      在現場爭執很久，異議人開車離開後伊就再開第二張未帶
      駕照罰單。又伊第一次請異議人出示駕照，但異議人說他
      沒有帶等情形，小隊長乙○○有看到，且伊當時執勤時是
      穿警用制服。異議人所提現場照片編號四是從人行道往斜
      對角照過去，所以號誌會被橋擋住，但伊所站立位置與號
      誌是平行，應該是編號二才是等語明確（見本院96年6 月
      21日訊問筆錄第2 頁至第4 頁）；另於當日在場之員警乙○○亦證稱：當時游警員舉發異議人闖紅燈時，異議人沒
      有拿駕照出來，後來離開過10幾分鐘又回來，就將駕照拿
      在手上，但沒有交給警員，伊有聽到游警員請異議人出示
      駕照，後來異議人拿出行照和健保卡，且印象中聽到異議
      人說：我為什麼要給你駕照。伊當時距離他們2 步左右，
      異議人也沒有說過駕照放在家裡，他說他有帶但不拿給我
      同事。異議人第二次回來將駕照拿在手上時說：我有駕照
      就在這裡。游警員開立未帶駕照罰單是和闖紅燈一起開的
      ，且是一次開立2 張罰單，後來異議人回來時，游警員有
      請異議人將駕照拿給他看，但異議人沒有拿出來，後來伊
      等也就沒有理異議人。伊當時沒有在處理其他案件，但同
      時還在抓違規，而游警員還在處理本件違規的話，就不會
      處理其他案件。伊還記得游警員站立舉發闖紅燈之位置，
      是在人行道欄杆右邊的路旁，等於在汽車道路上等語（見
      同上筆錄第5 頁至第7 頁）。衡諸證人丙○○、乙○○與
      異議人互不相識，亦無仇怨，復到庭具結為以上之證述，
      應無甘冒偽證重罪而設詞誣陷異議人之理，渠等所為上開
      證言，應堪採信。
    (二)至異議人雖辯稱：伊有帶駕照，但不想拿出來，之後有拿
      出來給警察看一下，沒有交到警察手上進行查驗云云。惟
      查汽車駕駛人於駕駛車輛時應隨身攜帶駕駛執照，此為道
      路交通管理處罰條例第25條第3 款所課予汽車駕駛人之行
      政上義務。而執勤員警於執行交通稽查時要求出示汽車駕
      駛執照以供查稽，受稽查人即應提出可供即時查驗之汽車
      駕駛執照，證明其係經公路監理機關許可駕駛汽車，以利
      執勤員警執行交通管理，若受稽查人僅出示汽車駕駛執照
      ，然未交由執勤員警查驗，則執勤員警既無從辨其所出示
      汽車駕駛執照之真偽，自難以執行查稽工作，易言之，所
      謂「駕駛汽車應隨身攜帶駕駛執照者」，應包含駕駛人於
      接受執勤員警之稽查時，應將其隨身攜帶之駕駛執照「交
      付」員警查驗，如此始符合道路交通管理處罰條例第25條
      第3 款規定之立法原意。本件異議人被證人丙○○攔停時
      並未出示駕駛執照，雖其稱事後返回現場時有出示駕駛執
      照，然並未交付證人丙○○查驗，則證人丙○○自無從辨
      其所出示之駕駛執照是否即為駕駛執照，依上開之說明，
      非可謂異議人已遵守法律所課予汽車駕駛人駕駛汽車時，
      應隨身攜帶駕駛執照之行政上義務，是異議人之該等行為
      自應論以未隨身攜帶駕駛執照之規定處罰，異議人就此所
      辯，尚難採信。
    (三)異議人另辯稱：當時後方小貨車自其右後方超車，以致員
      警認定其闖紅燈云云，惟就此證人丙○○證稱：沒有這種
      情形，而且當地為雙向單線道，一般車輛到路口不會再超
      車等語。又異議人雖稱：目擊經過的高湘濤及林璟暘，一
      直坐於海山路、漢生路口人行道機車上，高湘濤當時的敘
      述能證明其未闖紅燈云云。惟經本院於送達異議人之調查
      傳票上加註請異議人自行聯繫證人高湘濤、林璟暘到庭為
      證，然異議人於本院訊問時僅稱：一位證人因為前幾天出
      車禍，另一位因為有事無法到庭等語，而未見其偕同證人
      高湘濤、林璟暘到庭陳述，是高湘濤、林璟暘究竟有無目
      睹異議人闖紅燈之經過本已堪疑？況就此證人乙○○亦證
      稱：當時路旁有坐一個男子，他說他沒有看到紅燈，而且
      那個男子坐的位置被人行陸橋擋住看不到號誌等語綦詳。
      本院衡量本件舉發之員警丙○○就異議人如何違規闖紅燈
      之經過情形已於本院訊問時到庭具結以擔保其供述之真實
      性，核其證詞復無虛偽謬誤可指，則異議人確有上開闖紅
      燈之違規行為已足證明，自無再行傳訊證人高湘濤、林璟
      暘之必要。是異議人前揭所辯，不足採信。
    (四)末按行為人有本條例之情形者，經當場舉發者，被查獲之
      駕駛人或行為人為受處分人時，應於填記通知單後將通知
      聯交付該駕駛人或行為人簽名或蓋章收受之；拒絕簽章者
      ，仍應將通知聯交付該駕駛人或行為人收受，並記明其事
      由及交付之時間；拒絕收受者，應告知其應到案時間及處
      所，並記明事由與告知事項，視為已收受，違反道路交通
      管理事件統一裁罰基準及處理細則第11條第1 項第1 款定
      有明文。查本件異議人經證人丙○○當場攔停舉發後，有
      拒絕簽收舉發通知單等情，業經異議人陳明在卷，且證人
      丙○○於本院調查時亦證述：第一張給異議人簽收，異議
      人就已經不簽收，而且後來又不給伊駕照就直接開車離開
      ，所以才寫拒簽收等語（見同前筆錄第4 頁），而證人丙○○於異議人拒絕簽收舉發通知單後，即於舉發通知單之
      通知聯上載明「拒簽收」，並記載已告知到案時間及處所
      等情，亦有前述舉發通知單影本2 紙在卷足憑，依前揭規
      定，自應視為異議人已收受，而無庸再另行寄發舉發通知
      單，附此敘明。
五、綜上所述，異議人確有駕駛上開車輛於前揭時、地，行經有
    燈光號誌管制之交岔路口闖紅燈及未隨身攜帶駕駛執照之違
    規行為，從而，原處分機關依前揭道路交通管理處罰條例第
    53條第1 項、第25條第3 款規定，分別裁處異議人罰鍰2,70
    0 元、300 元，並依同條例第63條第1 項第3 款規定，就異
    議人違反第53條第1 項之情形，並記違規點數3 點，核無違
    誤，本件異議人之異議為無理由，應予駁回。
據上論斷，依道路交通案件處理辦法第19條，裁定如主文。
中　　華　　民　　國　　96　　年　　7 　　月　　20　　日
                  交通法庭法  官    許碧惠
以上正本證明與原本無異。
如不服本裁定，應於裁定送達後5 日內，向本院提出抗告狀。
                          書記官    徐仁豐
中　　華　　民　　國　　96　　年　　7 　　月　　20　　日
